臺灣臺中地方法院交通事件裁定　　　　　96年度交聲字第47號
原處分機關　交通部公路總局臺中區監理所
異　議　人
即受處分人　甲○○
上列受處分人因違反道路交通管理處罰條例案件，對於交通部公
路總局臺中區監理所民國95年12月07日所為之處分（中監違字第
裁60-GC0000000號裁決書），聲明異議，本院裁定如下：
    主    文
原處分撤銷。
甲○○汽車駕駛人駕駛執照業經註銷仍駕駛小型車，處罰鍰新臺
幣壹萬貳仟元。
    理    由
一、原處分機關略以：臺中市警察局第四分局員警於民國九十五
    年二月十五日凌晨零時三十八分許，在臺中市○○○路、永
    春東路口處，攔檢受處分人甲○○所駕駛之車牌號碼８Ｃ─
    ４８９７號自小客車，因有「駕照註銷駕車禁駛」之違規情
    形，而依法舉發，經原處分機關向原舉發機關查證違規屬實
    ，遂依違反道路交通管理處罰條例第二十一條第一項第一款
    規定，於九十五年十二月七日以中監違字第裁60-GC00000
    00號裁決書，處以罰鍰新臺幣（下同）一萬二千元整，逾期
    不繳納則依裁決書處罰主文規定裁處，於法並無不合等語。
二、聲明異議意旨略以：受處分人甲○○當時於乘客座受警方質
    疑而盤查身分證，並無任何駕駛行為云云。
三、經查，受處分人確有前揭交通違規事實，業經證人即舉發當
    時之執勤員警楊東舜、黃智偉於本院九十五年度交聲字第四
    九九號交通事件到庭證述綦詳。證人楊東舜結證稱：當天是
    執行取締酒後駕車勤務，伊站在臺中市○○○路與永春東路
    口往黎明路方向轉角處，看到車牌號碼８Ｃ－４８９７號自
    小客車沿文心南路行駛，至永春東路左轉後，又馬上左轉到
    文心南路與永春東路之轉角人行道上，伊由該車後擋風玻璃
    看到受處分人由駕駛座換到右前乘客座，便上前請受處分人
    下車，但遭拒絕，伊打開車門聞到酒味，乃請受處分人下車
    及出示證件，受處分人均不願意，故依照規定填載拒絕酒測
    ，並請在場之員警黃智偉開單告發。伊目視受處分人從駕駛
    座換到乘客座的距離約有二、三十米，因現場有路燈，所以
    看得很清楚，可能肯定受處分人有換座位之動作，且從看到
    該車到上前取締的過程中，沒有看到其他人下車等語（參該
    交通事件案卷第十二至十三頁）；證人黃智偉亦到庭結證稱
    ：本件舉發通知單係其填載舉發，受處分人所駕車輛是在文
    心南路與永春東路口停下，是在７－１１便利商店對面，當
    時伊站在臺中市○○○路往黎明路方向，車子停下後，伊靠
    近該車車旁，當時受處分人身上有酒味，並拒絕酒測，證人
    楊東舜請受處分人下車，直到警方告發後，受處分人才下車
    ，並向渠等表示不是駕駛人，只說該車是朋友開的，也沒有
    說朋友是誰，當時警方在該路口取締酒駕，四個路口都有員
    警，都是在警方監控下，伊從看到該車至走上前靠近該車這
    段期間，該車完全沒有脫離伊之視線，伊完全沒有看到有人
    下車，當時駕駛座上沒有人，只有受處分人一人坐在乘客座
    上等語（參前揭案卷第十一至十二頁）。此外，尚有證人楊
    東舜提出之案發當天勤務規劃表、標明受處分人駕駛路線之
    警力部署圖各一份在卷可憑。再參以證人楊東舜、黃智偉與
    受處分人並不相識，亦無任何仇隙怨恨，於本院前開交通事
    件出庭作證時復均經具結，有證人結文存卷可佐，衡情，證
    人楊東舜、黃智偉依法執行勤務，當無設詞誣陷受處分人，
    而令自身涉犯職及偽證罪責之可能。據上，應認證人楊東
    舜、黃智偉之證述，係符實情，堪予採信。受處分人提起
    本件聲明異議之辯解，並無任何證據可資佐實，委不可採。
    從而，受處分人於九十五年二月十五日凌晨零時三十八分許
    為警查獲前，確有駕駛車牌號碼８Ｃ－４８９７號自小客車
    ，並在臺中市○○○路、永春路口處停車後，由駕駛座變換
    至右前乘客座之事實，事證明確，洵堪認定。受處分人提起
    本件聲明異議，為無理由。
四、又按行政罰法第五條規定：「行為後法律或自治條例有變更
    者，適用行政機關最初裁處時之法律或自治條例。但裁處前
    之法律或自治條例有利於受處罰者，適用最有利於受處罰者
    之規定。」。在本件中，受處分人違規後、原處分機關裁決
    前，道路交通管理處罰條例第二十一條業於九十五年七月一
    日修正公布施行，修正後同條例第二十一條第一項、第四項
    規定：「汽車駕駛人，有下列情形之一者，處新臺幣六千元
    以上一萬二千元以下罰鍰，並當場禁止其駕駛：一未領有駕
    駛執照駕駛小型車或機器腳踏車。．．．四駕駛執照業經吊
    銷、註銷仍駕駛小型車或機器腳踏車。．．．」、「第一項
    第三款、第四款之駕駛執照，均應扣繳之；第五款並吊銷其
    駕駛執照。」，與修正前同條第一項、第四項規定：「I汽
    車駕駛人，有左列情形之一者，處新臺幣六千元以上一萬二
    千元以下罰鍰，並當場禁止其駕駛及扣留其車輛牌照：一未
    領有駕駛執照駕車者。．．．六使用註銷之駕駛執照駕駛小
    型車或機器腳踏車者。．．．」、「第一項第五款、第六款
    之駕駛執照，均應扣繳之；第七款並吊銷其駕駛執照。」不
    同，比較新舊法，新法較有利於受處分人，依前揭說明，應
    適用修正後之規定，先予明。查本案受處分人前曾考取小
    型車普通駕駛執照，但因交通違規罰鍰未繳而遭裁決註銷汽
    車駕駛執照，一年內不得考領，期間自九十四年二月二十五
    日至九十五年二月二十四日止，受處分人迄今尚未再考領汽
    車駕駛執照等情，則有證號查詢汽車駕駛人資料（附於九十
    五年度交聲字第四九九號交通事件案卷第二一頁）及交通部
    公路總局臺中區監理所九十六年九月二十日中監駕字第０９
    ６００４０１８５號函附卷可稽。可知受處分人於九十五年
    二月十五日凌晨零時三十八分許，係在駕駛執照業經註銷後
    仍有駕駛小型車之違規情狀，所為應該當道路交通管理處罰
    條例第二十一條第一項第四款之處罰情形。準此，原處分機
    關非依該條例第二十一條第一項第四款規定，而係依該條例
    同條項第一款規定，加以裁罰，即有未洽，自應由本院將原
    處分撤銷，並裁定如主文第二項所示。又受處分人之駕駛執
    照前經註銷，受處分人於本件違規時係無照駕駛，無從依同
    條例第二十一條第四項規定諭知駕駛執照應扣繳之處分，併
    此明。
五、據上論斷，應依道路交通管理處罰條例第八十七條第二項、
    道路交通案件處理辦法第二十條前段，裁定如主文。
中　　華　　民　　國　　96　　年　　12　　月　　31　　日
                  交通法庭  法　官  莊嘉蕙
以上正本證明與原本無異。
如不服本裁定應於送達後五日內向本院提出抗告狀。
                            書記官　魏愛玲
中　　華　　民　　國　　96　　年　　12　　月　　31　　日
